臺灣高等法院高雄分院刑事判決　　　　95年度上訴字第1488號
上　訴　人
即　被　告　甲○○
　　　　　　　　　　（現於臺灣東成技能訓練所執行中）
選任辯護人　曾慶雲律師
上列上訴人因殺人未遂案件，不服臺灣屏東地方法院95年度訴緝
字第4 號中華民國95年6 月27日第一審判決（起訴案號：臺灣屏
東地方法院檢察署95年度偵字第619 號、第904 號），提起上訴
，本院判決如下：
    主  文
原判決關於殺人未遂暨定執行刑部分均撤銷。
甲○○被訴殺人未遂部分無罪。
    理  由
一、公訴意旨略以：被告甲○○與阮宏振、洪志鵬、羅世昌（以
    上3 人業經檢察官為不起訴處分）於民國94年10月28日晚上
    共乘車牌號號2181－MH號自用小客車，至高雄市○○區○道
    1 號高速公路北上交流道處，甲○○及阮宏振有事先下車，
    洪志鵬、羅世昌在車上等候一陣子後，先駕車離去，同日晚
    上21時5 分，其等行經高雄市○○區○○路與楠陽路口時，
    為警攔檢，並在上述自用小客車上查獲改造獵槍及改造16步
    槍各1 把（均無殺傷力），因洪志鵬、羅世昌2 人均供稱不
    知車上有上述2 把長槍，並表示上述自用小原為阮宏振、甲
    ○○所駕駛，警方因此循線於94年10月29日凌晨1 時30分，
    開車至屏東縣南州鄉○○村○○路4 巷6 號追查甲○○，當
    時甲○○、阮宏振正與陳祈文、陳祈昌、蔡國政、蔡宏志、
    孫子聰等人（以上5 人均經檢察官另為不起訴處分）在該處
    騎樓下喝魚湯及飲酒（該址為陳祈文、陳祈昌兄弟住處），
    甲○○見警察前來，即與阮宏振往屋內後門逃逸，甲○○並
    持改造之仿貝瑞塔廠M9型半自動手槍製造而具有殺傷力之改
    造手槍1 支及改造子彈，朝衝進屋內之警察射擊，但未擊中
    ，警察因而遂開槍還擊，但仍被甲○○、阮宏振二人乘隙逃
    逸後，警方在現場查獲甲○○所有，射擊後遺留之改造手槍
    1 支、彈匣1 個、改造子彈1 顆、改造子彈彈殼1 個。因認
    被告甲○○涉犯刑法第271 條第2 項、第1 項之殺人未遂罪
    嫌。
二、按犯罪事實應依證據認定之，無證據不得認定犯罪事實，刑
    事訴訟法第154 條第2 項定有明文。又認定犯罪事實所憑之
    證據，雖不以直接證據為限，間接證據亦包括在內；然而無
    論係直接或間接證據，其為訴訟上之證明，須於通常一般之
    人均不致有所懷疑，而得確信其為真實之程度者，始得據為
    有罪之認定，倘其證明尚未達到此一程度，而有合理性之懷
    疑存在時，即難為有罪之認定。此有最高法院76年度台上字
    第4986號判例可資參照。又被告或共犯之自白，不得作為有
    罪判決之唯一證據，仍應調查其他必要之證據，以察其是否
    與事實相符，刑事訴訟法第156 條第2 項亦定有明文。
三、本件公訴人認被告涉有前開殺人未遂罪嫌，係以被告之自白
    ，並有槍枝及子彈扣案可證等為據。訊據被告固坦承誤認警
    方為仇家前來尋釁，事後經發覺係警方後即逃離現場等事實
    不諱，惟否認有殺人未遂之犯行，辯稱：警察來的時候，我
    一開始以為是黑社會的人來吵架鬧事才拔槍，但我發現是警
    察就離開現場，並沒有開槍，屋主的屋後有鐵門，可能撞到
    鐵門碰一聲很大聲，在緊張的狀況下被誤認為是我開槍的聲
    音。我與警察歐承鑫、蔣曜同的距離相當的近，如果真有殺
    人的故意，怎麼會打不到他們，更何況事後警方沒有找到彈
    著點等語。經查：
  (一)證人即警察蔣曜同在偵查中雖證稱：我與同事到案發地點，
    有一群人包括被告坐在騎樓下，我一開車門，被告就與一或
    二人往房屋後門衝，我與另外一個同事就往屋內衝，到屋內
    時，我看到有一個人打開包包，那個包包是放在客廳往廚房
    通道上，被告就伸手往內把槍拿出來，我就對同事喊有槍，
    才剛講完，就聽到槍聲了；後來被告就繼續往後門方向跑，
    並翻過圍牆逃走，後來我們在廚房地板找到個一個彈匣，裡
    面還有子彈，廚房外面後院有一把槍等語（見偵904 號卷第
    47頁）；證人即與蔣曜同一同進入屋內之警察歐承鑫也證稱
    ：被告是朝我們開槍等語（見第一審訴緝卷第124 頁背面）
    但證人蔣曜同同時亦證稱：被告開槍的事，由於是瞬間發生
    ，我無法確定被告是朝什麼方向開槍，我當時與被告有一個
    客廳的距離等語（見偵904 號卷第47頁）；及被告掏槍時，
    我就蹲下，沒有看清楚他是朝誰開槍；後來我們沒有找到彈
    著點等語（見第一審訴緝卷第130 頁背面、第131 頁）；是
    依證人蔣曜同等人所述，被告當時開槍場所是在屋內，如被
    告確有開槍行為，豈有未能在屋內發現彈著點或彈頭之理。
  (二)又經本院將在案發現場查扣之槍枝送請內政部警政署刑事警
    察局鑑定槍管是否殘留火藥反應，該局則稱：有關扣案槍枝
    仿BERRETTA廠M9型半自動手槍 (槍枝管制編號0000000000，
    按本件槍枝確為在案發現場取出之槍枝，見偵904 號卷第52
    頁之職務報告）之槍管，經以「呈色試驗法」、「氣相層析
    質譜分析法」分析結果，因量微無法進一步取樣分析鑑定，
    無法研判是否含有火藥成分等語，有刑事警察局95年12日25
    日函可參（見本院上訴卷第82頁），則如被告當時確有開槍
    射擊行為，何以槍管內未能檢出有火藥反應。再者，在案發
    現場查扣之彈匣內除有一顆未擊發之子彈外，尚餘有彈殼一
    顆，業經證人蔣曜同及歐承鑫證述明確（見偵904 號卷第47
    頁、第一審訴緝卷第124 頁背面）；而證人歐承鑫已證稱：
    如果有彈殼卡在彈匣內，則子彈不能上膛等語（見第一審卷
    第126 頁），其同時雖又稱：有可能彈頭已經發射，而彈殼
    仍留在彈匣內等語（見同上筆錄）；惟經本院就此部分送請
    刑事警察局鑑定結果，則認：前揭槍枝若擊發子彈後，在槍
    枝之自動系統操作下，其子彈擊發之彈殼應會藉由彈頭離開
    槍口作用於槍管的反作用力，使槍管與槍機滑套一起向後退
    ，待退至一段行程後，槍管固定住並與滑套分離，滑套由抓
    子鉤抓住彈殼繼續後退，彈殼底面之一端撞擊退子鋌，而拋
    出彈殼，故擊發之彈殼應不會留於彈匣內，亦有前開函文可
    參（見本院上訴卷第82頁）。是證人歐承鑫之前開證詞，自
    不足為被告不利之認定。
  (三)本件之槍枝槍管既未能鑑定出有子彈射擊後之火藥反應，當
    時又有彈殼卡在彈匣內，且經鑑定結果，擊發之彈殼應不會
    留於彈匣內，現場又查無彈著點或彈頭，則被告雖曾承認有
    開槍行為，但顯與事實不符，自不足為其有罪之認定。
  (四)至於在場證人孫子聰、陳祈文、蔡國攻、陳祈昌、蔡宏志等
    人雖在警詢或偵查中證稱有聽到槍聲，惟其等當時均係在屋
    外騎樓，並遭警察看管，並未進入屋內，此業經其等陳明在
    卷（見偵904 號卷第46頁），是其等既未在屋內，對於所發
    生情形，自無從親眼目睹；再者，警察於追緝被告過程有開
    槍，此亦經證人蔣曜同及歐承鑫證述在卷，則證人孫子聰等
    所到之槍聲究為被告之開槍聲或警察之開槍聲，自無從確定
    ；此參酌證人孫子聰在第一審作證時供稱：我在警局會說有
    聽到被告對警察開一槍，是因為警察問我，有無聽到槍聲不
    一樣，我說有，但我聽不出是什麼槍聲；警察問我第一槍是
    制式還是土造，我說不知道；我只知道槍聲是在後面，但不
    知屋內或屋外等語（見第一審訴緝卷第84頁面）；證人陳祈
    文證稱：我在前面不知誰先開槍等語（見第一審訴緝卷第87
    頁背面）；證人蔡國政證稱：我有聽到槍聲，但聽得不是很
    清楚，有幾聲也不知道等語（見第一審訴緝卷第88頁背面）
    ，應可認定。是證人孫子聰等人在警詢或偵查中之陳述，均
    難作為被告不利之認定。另外，證人陳祈文亦證稱：我們家
    （即屏東縣南州鄉○○村○○路4 巷6 號）後面有鐵門，如
    果要往屋後跑，一定會經過鐵門等語（見第一審訴緝卷第87
    頁背面）；證人蔡國政證稱：我聽到的槍聲可能是鐵門關起
    來的聲音，因為陳祈文家後面有鐵門等語（見第一審訴緝卷
    第89頁），則被告所稱屋主的屋後有鐵門，可能逃跑時關上
    鐵門，碰一聲很大聲，在緊張的狀況下被誤認為是我開槍的
    聲音，應非虛構。
  (五)綜上所述，被告前開所辯，應屬可採，從而公訴人所持之前
    開論據，均無法採為認定被告犯殺人未遂罪之證據；此外，
    復查無其他積極證據足資證明被告有何殺人未遂之犯行，被
    告被訴殺人未遂罪自屬不能證明。
四、原審未詳為推求，遽為論罪科刑之判決，即有未恰，被告執
    此聲明上訴，指摘原判決關於殺未遂部分不當，為有理由，
    應由本院將原判決關於殺人未遂及定執行刑部分撤銷改判，
    並為被告無罪之判決。
五、被告未經許可，製造槍枝部分業經其撤回上訴而確定，爰不
    予論列。
據上論結，應依刑事訴訟法第369 條第1 項前段、第364 條、第
301 第1 項，判決如主文。
本案經檢察官方娜蓉到庭執行職務。
中　　華　　民　　國　　96　　年　　2 　　月　　13　　日
                  刑事第三庭    審判長法  官　周賢銳
                                      法  官  范惠瑩
                                      法  官  黃仁松
以上正本證明與原本無異。
如不服本判決應於收受本判決後10日內向本院提出上訴書狀，其
未敘述上訴理由者，並得於提起上訴後10日內向本院補提理由書
狀（均須按他造當事人之人數附繕本）「切勿逕送上級法院」。
中　　華　　民　　國　　96　　年　　2 　　月　　13　　日
　　　　　　　　　　　　　　　　　　　書記官  馬蕙梅
